【裁判字號】    99,交易,256
【裁判日期】    991230
【裁判案由】    過失傷害
【裁判全文】
臺灣苗栗地方法院刑事判決             99年度交易字第256號
公  訴  人  臺灣苗栗地方法院檢察署檢察官
被      告  謝素雲
上列被告因過失傷害案件，經檢察官提起公訴（99年度偵字第56
60號），因被告於準備程序中就被訴事實為有罪之陳述，經本院
告知簡式審判程序意旨，並聽取公訴人及被告之意見後，本院裁
定依簡式審判程序審理，判決如下：
    主  文
謝素雲犯過失傷害罪，處有期徒刑參月，如易科罰金，以新臺幣
壹仟元折算壹日，緩刑貳年，並向被害人吳金燕支付新臺幣拾貳
萬元（支付方式如附表所示）。
    事  實
一、謝素雲於民國99年5 月26日下午5 時許，駕駛車牌號碼OL-7
    601 號自用小客車往北行駛於台六線公路，並將該車停放於
    苗栗縣公館鄉○○路（台六線公路於公館鄉之名稱）15號公
    館國小對面之路旁，其明知駕駛人停車開啟車門時，應注意
    行人、其他車輛，並讓其先行，而依當時天氣晴、日間自然
    光線、無障礙物、視距良好等情形，並無不能注意之情事，
    竟疏於注意，適吳金燕騎乘車牌號碼275-DMG 號機車，亦循
    台六線往北行駛，於當日下午5 時10分許，行經謝素雲車輛
    左側時，謝素雲未注意有無車輛通行，旋貿然開啟車門，致
    吳金燕所駕駛機車之右側車身因而與謝素雲上開車輛之左前
    車門處發生擦撞，吳金燕因而人車倒地，受有左足踝開放性
    脫臼合併骨折及肌腱斷裂之傷害。謝素雲於車禍肇事後，停
    留原地報警處理，並在具有偵查權限之人查悉其犯罪前，向
    前來處理車禍之員警承認其為肇事之人，而自首接受裁判。
二、案經吳金燕訴由苗栗縣警察局苗栗分局報請臺灣苗栗地方法
    院檢察署檢察官偵查起訴。
    理  由
一、按本件被告謝素雲所犯係死刑、無期徒刑、最輕本刑3 年以
    上有期徒刑以外之罪，其於準備程序就前揭被訴事實為有罪
    之陳述，經本院告知簡式審判程序之旨，並聽取其與公訴人
    之意見後，認無不得或不宜改依簡式審判程序進行之處，爰
    依刑事訴訟法第273 條之1 第1 項裁定本件進行簡式審判程
    序，合先敘明。
二、上開犯罪事實，業經被告謝素雲於本院準備程序及審理時坦
    承不諱，核與告訴人吳金燕於警詢、偵查中之指訴情節相符
    ，並有道路交通事故現場圖、道路交通事故調查報告表（一
    ）（二）、現場照片10張、大千綜合醫院乙種診斷證明書、
    車號275-DMG 號機車修理估價單、車損照片7 張等在卷可稽
    ，足徵被告前開自白與事實相符合，堪信為真實。又按汽車
    停車向外開啟車門時，應注意行人、車輛、並讓其先行，道
    路交通安全規則第112 條第3 項定有明文。被告駕駛之車輛
    停放於路旁開啟車門時，本應負有前開注意義務，且肇事時
    天氣晴、有日間自然光線、道路狀況良好，業如前述，則被
    告之視線自屬清淅，而能確切掌握後方行車之動態，並無不
    能注意之情事。惟被告於開啟車門前竟疏未注意往來車輛之
    行車動態，即貿然開啟，使告訴人無法預期被告突然開啟車
    門之舉，肇致本件事故發生，可見被告確有過失甚明。又告
    訴人因被告未注意來車貿然開啟車門，方受有如上所述之傷
    害，則上開傷害與被告之過失行為間，具有相當因果關係存
    在，亦堪認定。從而，本件事證明確，被告過失傷害犯行洵
    堪認定，應依法論科。
三、核被告所為，係犯刑法第284 條第1 項前段之過失傷害罪。
    被告於肇事後，在具有偵查權限之人知悉其犯罪之前，主動
    向前來處理車禍之員警承認其為肇事之人，有苗栗縣警察局
    苗栗分局道路交通事故肇事人自首情形紀錄表附卷可憑，自
    屬對於未發覺之罪自首而接受裁判，爰依刑法第62條前段之
    規定減輕其刑。爰審酌被告並無犯罪前科，素行良好，有臺
    灣高等法院被告前案紀錄表在卷可參，其開啟車門時未注意
    有無車輛通行，致使告訴人受有傷害，雖有不當，然念及被
    告於本院坦承犯行，並當庭同意賠償告訴人12萬元，態度尚
    佳，兼衡其過失程度、肇事當時情形、告訴人所受傷勢等一
    切情狀，量處如主文所示之刑，並諭知易科罰金之折算標準
    。又被告前未曾因故意犯罪而受有期徒刑以上刑之宣告，業
    如前述，且於本院準備程序中已與告訴人就賠償金額及支付
    方式達成和解，被告經此偵、審程序及罪刑之宣告，應能知
    所警惕，信無再犯之虞，本院認所宣告之刑以暫不執行為適
    當，爰依刑法第74條第1 項第1 款之規定，併予宣告緩刑2
    年，以啟自新。次按緩刑宣告，得斟酌情形，命犯罪行為人
    向被害人支付相當數額之財產或非財產上之損害賠償，刑法
    第74條第2 項第3 款亦定有明文，且為使被告履行上開和解
    條件，如有不履行情事，告訴人除得請求檢察官聲請撤銷緩
    刑外，並得為民事強制執行，對告訴人之權益亦有保障。本
    件被告與告訴人當庭達成和解，被告同意賠償告訴人新臺幣
    （下同）12萬元，除首期給付2 萬元外，其餘分20期每月給
    付5 千元，本院斟酌上開各項情狀後，認於被告緩刑期間，
    命其以如附表所示之方式賠償告訴人乃為適當，爰併予宣告
    之。
據上論斷，應依刑事訴訟法第273 條之1 第1 項、第299 條第1
項前段，刑法第284 第1 項前段、第62條前段、第41條第1 項前
段、第74條第1 項第1 款、第2 項第3 款，刑法施行法第1 條之
1 ，判決如主文。
本案經檢察官黃俊鳴到庭執行職務。
中    華    民    國    99    年    12    月    30    日
                  刑事第三庭    法  官  顏苾涵
以上正本證明與原本無異。
如不服本判決應於收受判決後10日內向本院提出上訴書狀，並應
應敘述具體理由。其未敘述上訴理由者，應於上訴期間屆滿後20
日內向本院補提理由書(均須按他造當事人之人數附繕本)「切勿
逕送上級法院」。
中    華    民    國    99    年    12    月    30    日
                                書記官  涂村宇
附錄本案論罪科刑法條
中華民國刑法第284條（過失傷害罪）
因過失傷害人者，處6 月以下有期徒刑、拘役或5 百元以下罰金
，致重傷者，處1 年以下有期徒刑、拘役或5 百元以下罰金。
從事業務之人，因業務上之過失傷害人者，處1 年以下有期徒刑
、拘役或1 千元以下罰金，致重傷者，處3 年以下有期徒刑、拘
役或2 千元以下罰金。
附表：
┌────┬──────┬───────────────────────┐
│被 害 人│應支付之金額│支     付     方     式                       │
│        │（新臺幣）  │（新臺幣）                                    │
├────┼──────┼───────────────────────┤
│吳金燕  │12萬元      │於民國100 年1 月15日前給付2 萬元，並自100 年2 │
│        │            │月起，分20期，按月於每月15日前給付一期款5 千元│
│        │            │，如有一期未履行，視為全部到期。前述款項應匯入│
│        │            │被害人指定之金融帳戶內：苗栗中苗郵局，戶名：吳│
│        │            │金燕，存簿帳號：0000000—0000000號。          │
└────┴──────┴───────────────────────┘

司法院資訊處製作；財團法人民間司法改革基金會備份。
